【裁判字號】    99,簡上,204
【裁判日期】    991026
【裁判案由】    詐欺
【裁判全文】
臺灣基隆地方法院刑事判決             99年度簡上字第204號
上  訴  人  臺灣基隆地方法院檢察署檢察官
被      告  甲○○
上列上訴人因被告詐欺案件，不服中華民國99年7 月30日本院99
年度基簡字第868 號第一審刑事簡易判決（聲請簡易判決處刑書
案號：99年度偵字第2325號、第2370號、第2378號），提起上訴
，及移送併案審理（臺灣基隆地方法院檢察署99年度偵字第4051
號、臺灣桃園地方法院檢察署99年度偵字第21896 號），本院管
轄之第二審合議庭判決如下：
    主  文
原判決撤銷。
甲○○幫助意圖為自己不法之所有，以詐術使人將本人之物交付
，累犯，處有期徒刑肆月，如易科罰金，以新臺幣壹仟元折算壹
日。
    事  實
一、甲○○前因竊盜案件，經臺灣桃園地方法院判決判處有期徒
    刑8 月，後經減刑為有期徒刑4 月確定；又因過失致死及公
    共危險等案件，經臺灣板橋地方法院以96年度交訴字第3 號
    判決判處應執行有期徒刑9 月，上訴後，經臺灣高等法院以
    96年度交上訴字第181 號判決上訴駁回確定，上開各罪嗣經
    合併定應執行刑為有期徒刑1 年，而於民國97年8 月31日執
    行完畢。
二、甲○○可預見提供金融機構帳戶之存摺、提款卡及密碼交予
    不詳姓名者使用，有供作詐欺犯罪者詐騙他人將款項匯入該
    帳戶之可能，而幫助他人犯詐欺取財罪，竟不違背其本意，
    仍基於幫助詐欺之不確定故意，於98年11月間（98年11月20
    日前）某時，在桃園火車站處，將其所有合作金庫商業銀行
    龜山分行（下稱合作金庫）帳號0000000000000 號帳戶、陽
    信商業銀行大業簡易分行（下稱陽信銀行）帳號0000000000
    00號帳戶之存摺、提款卡及密碼，以每個帳戶新臺幣（下同
    ）3000元之代價出售予真實姓名年籍不詳之成年男子，供該
    男子及其所屬之詐欺集團持用為犯罪工具。該成年男子及其
    所屬之詐欺集團取得上開帳戶後，共同基於意圖為自己不法
    所有之犯意聯絡，而為下列犯行：
  (一)於98年11月間，由詐欺集團成員在雅虎奇摩拍賣網站佯裝拍
    賣物品，致庚○○誤認其確有買賣真意，而於同年11月20日
    下午2 時11分下標購得洋裝，並依該詐欺集團成員指示，於
    同日下午匯款12000 元至甲○○上開合作金庫帳戶內，旋遭
    提領一空。
  (二)於同年11月間，以同前述手法，使丁○○陷於錯誤，而於同
    年11月20日下午上網下標購物，並匯入1830元至甲○○上開
    陽信銀行帳戶內，旋遭提領一空。
  (三)於同年11月間，以同前述手法，使丙○○陷於錯誤，而於同
    年11月20日上網下標購得新光三越百貨公司禮券，並匯入35
    10元至甲○○上開合作金庫帳戶內，旋遭提領一空。
  (四)於同年11月間，以同前述手法，致戊○○誤信其確有買賣真
    意，而於同年11月19日下標購得液晶電視，並依該詐欺集團
    成員指示，於翌日（20日）以網路銀行轉帳方式匯款12000
    元至甲○○上開合作金庫帳戶內，旋遭提領一空。
  (五)於同年11月間，以同前述手法，使乙○○陷於錯誤，而於同
    年月20日下午2 時53分上網下標購衣，並匯入9100元至甲○○上開合作金庫銀行帳戶內，旋遭提領一空。
  (六)於同年11月間，以同前述手法，使辛○○陷於錯誤，而於同
    年月20日下午4 時30分上網下標購得腳踏車1 台，並匯入70
    00元至甲○○上開合作金庫帳戶內，旋遭提領一空。
  嗣庚○○、丁○○、丙○○、戊○○、乙○○、辛○○均未收
  到所購買之物品，始發覺受騙而分別報警，為警循線查獲上情
  。
三、案經庚○○訴由臺中市警察局第六分局報告臺灣桃園地方法
    院檢察署檢察官、丁○○訴由臺南市警察局第五分局報告臺
    灣臺南地方法院檢察署檢察官、丙○○訴由臺北市政府警察
    局松山分局報告臺灣桃園地方法院檢察署檢察官分別呈請臺
    灣高等法院檢察署檢察長令轉臺灣基隆地方法院檢察署檢察
    官偵查後聲請以簡易判決處刑及移送併案審理。
    理  由
壹、證據能力部分
    按被告以外之人於審判外之陳述雖不符刑事訴訟法第159 條
    之1 至之4 規定，而經當事人於審判程序同意作為證據，法
    院審酌該言詞陳述或書面陳述作成時之情況，認為適當者，
    亦得為證據；當事人、代理人或辯護人於法院調查證據時，
    知有刑事訴訟法第159 條第1 項不得為證據之情形，而未於
    言詞辯論終結前聲明異議者，視為有前項之同意，同法第15
    9 條之5 定有明文。又該條立法意旨在於傳聞證據未經當事
    人之反對詰問予以核實，原則上先予排除，惟若當事人已放
    棄反對詰問權，於審判程序中表明同意該等傳聞證據可作為
    證據；或於言詞辯論終結前未聲明異議，基於尊重當事人對
    傳聞證據之處分權，及證據資料愈豐富，愈有助於真實發見
    之理念，且強化言詞辯論主義，使訴訟程序得以順暢進行，
    上開傳聞證據亦均具有證據能力。準此，被告對公訴人所提
    證人即被害人庚○○、丁○○、丙○○、戊○○、乙○○、
    辛○○於警詢時所為陳述、被害人丁○○、辛○○於偵查時
    所為陳述，及本院以下所引用之各項文書證據，均表示沒有
    意見，復本院認其作成之情形並無不當之情形，經審酌後認
    為適當，故前開審判外之陳述均得為證據，合先敘明。
貳、實體部分
一、訊據被告甲○○固坦承將合作金庫（帳號：0000000000000
    號）、陽信銀行（帳號：000000000000號）帳戶之存摺、提
    款卡及密碼，以每個帳戶3000元之代價出售之事實不諱，惟
    矢口否認有何幫助詐欺犯行，辯稱：當時對方告知是作酒店
    之工作，需要借用帳戶匯款，伊沒有想過會被拿去作為犯罪
    工具，後來銀行打電話給伊表示伊帳戶被盜用，伊才到龜山
    派出所備案云云。經查：
  (1)被害人庚○○、丁○○、丙○○、戊○○、乙○○、辛○○
    確實因誤信詐騙集團之上開詐術，因而分別於上揭時間匯款
    如前述所示款項至被告申請之上揭2 帳戶之事實，業據被害
    人即證人庚○○、丁○○、丙○○、戊○○、乙○○、辛○○於警詢中指訴綦詳，並有被告之上開合作金庫帳戶基本資
    料、交易明細資料、被告之上開陽信銀行帳戶基本資料、交
    易明細資料、告訴人庚○○提出之網路銀行交易資料、拍賣
    網頁列印資料、告訴人丁○○提出之拍賣及得標網頁列印資
    料、告訴人丙○○提出之匯款單據、拍賣網頁列印資料、告
    訴人戊○○提出之拍賣網頁列印資料、得標及付款之電子郵
    件、網路交談列印資料、告訴人乙○○提出之香港匯豐銀行
    交易明細資料及雅虎奇摩網路拍賣資料、台中市警察局第四
    分局大墩派出所陳報單、受理刑事案件報案三聯單、受理詐
    騙帳戶通報警示簡便格式表、內政部警政署反詐騙案件紀錄
    表等在卷可憑。從而，被告上開2 帳戶確係供詐欺集團詐騙
    被害人庚○○、丁○○、丙○○、戊○○、乙○○、辛○○
    所用，應無疑義。
  (2)又目前詐欺集團蒐購或使用人頭帳戶做為出入帳戶，並以提
    款卡提領犯罪所得，以逃避檢警之追緝，乃眾所周知之事實
    ，社會上一般人防詐之意識高漲，想要從事詐騙者必使出相
    當方法，始能有所得，犯罪者自不可能將費盡心力才詐得之
    金錢，存入自己無法確實掌控之帳戶內，否則將無法確保該
    帳戶名義人不會在受騙者匯入款項後，突然將該帳戶或提款
    卡掛失凍結或變更印鑑、密碼，致使犯罪者無法從該帳戶內
    領出犯罪所得，甚至由帳戶名義人將帳戶內之款項提領一空
    之情形發生。是以犯罪者欲以他人帳戶供作款項出入之帳戶
    ，當會先徵得帳戶所有人之同意，並確知提款卡密碼後，才
    予使用。復金融機構之帳戶存摺等相關資料事關個人財產權
    益之保障，其專有性甚高，除非本人或與本人親密關係者，
    難認有何理由可自由流通使用該存摺，一般人均有妥為保管
    及防止他人任意使用之認識，縱特殊情況偶需交付他人使用
    ，亦必深入瞭解用途、合理性及對方身份背景，始予提供，
    且該等專有帳戶資料如落入不明人士手中，而未加以闡明正
    常用途，極易被利用為與財產有關之犯罪工具，此為吾人依
    一般生活認知所易於體察之常識。況近年來新聞媒體，對於
    不肖犯罪集團常利用人頭帳戶，作為詐騙錢財、恐嚇取財等
    犯罪工具，藉此逃避檢警查緝之情事，亦多所報導，政府亦
    大力宣導，督促民眾注意，主管機關甚至限制以提款卡轉帳
    之金額，是交付帳戶資料予非親非故之人，該取得帳戶資料
    之人應係為謀非正當資金進出，而隱瞞其資金流程及行為人
    身分曝光之不法使用，幾乎已成為人盡皆知之犯罪手法，被
    告係智識正常之成年人，對此亦應知之甚詳，然被告竟僅憑
    毫無關係之不詳人士之隻字片語，即率爾販賣攸關個人財產
    、信用之具有專有性之銀行帳戶存摺、提款卡及密碼，核與
    社會一般常情不符。從而，被告既將其上開2 帳戶之存摺、
    金融卡及密碼提供不詳人士使用，其主觀上顯然具有縱取得
    該帳戶之人以之為詐欺取財工具，亦不違背其本意之幫助犯
    意甚明。綜上所述，本案事證明確，被告犯行足堪認定。
二、按幫助犯之成立，主觀上行為人須有幫助故意，客觀上須有
    幫助行為，意即需對於犯罪與正犯有共同之認識，而以幫助
    之意思，對於正犯資以助力，而未參與實施犯罪之行為者而
    言，最高法院75年度臺上字第1509號、88年度臺上字第1270
    號判決意旨可資參照。查被告係以幫助詐欺取財之犯意，提
    供作為贓款匯入、提領之帳戶，僅係就他人之詐欺取財犯行
    提供助力，屬構成要件以外之行為，復查無可認與詐欺集團
    成員有犯意聯絡、行為分擔情事，自應論以幫助犯。故核被
    告所為，係犯刑法第30條第1 項前段、第339 條第1 項之幫
    助詐欺取財罪。又同時將上開二個金融帳戶之存摺、金融卡
    及密碼交予他人使用，致詐騙集團得用以詐騙上揭6 位被害
    人之財物，而幫助正犯遂行6 次詐欺取財犯行，應認被告上
    開所為係同種想像競合犯，應依刑法第55規定，從一情節較
    重之幫助詐欺取財罪處斷。聲請簡易判決處刑意旨雖未就被
    告所犯幫助詐取被害人戊○○、乙○○、辛○○財物之犯行
    於犯罪事實欄起訴，惟被告祇一幫助詐欺取財行為，如前所
    述，該部分與其餘論罪科形部分，有想像競合犯之裁判上一
    罪關係，為聲請簡易判決處刑效力所及，本院自得併予審理
    。被告所為係幫助犯，併依刑法第30條第2 項之規定按正犯
    之刑減輕之。原審法院以被告之罪證明確，予以論罪科刑，
    固非無見，惟原判決就移送併辦部分（即被害人戊○○、乙○○、辛○○部分），未及併予審究，尚有未合。檢察官上
    訴意旨指摘原審判決不當，即有理由，應由本院予以撤銷改
    判。爰審酌被告雖非實際遂行詐欺犯行之人，然其提供帳戶
    之提款卡及密碼供他人使用，影響財產交易秩序，造成犯罪
    偵查困難，並使幕後犯罪人得以逍遙法外，危害社會治安，
    復於犯罪後未知坦承犯行，並參酌其犯罪所生之被害人等損
    害等一切情狀，量處如主文所示之刑，併諭知易科罰金之折
    算標準。
據上論斷，應依刑事訴訟法第455 條之1 第1 項、第3 項、第36
9 條第1 項前段、第364 條、第299 條第1 項前段，刑法第339
條第1項、第30條第1項前段、第2項、第55條、41條第1項前段，
刑法施行法第1 條之1 ，判決如主文。
本案經檢察官己○○到庭執行職務。
中    華    民    國    99    年    10    月    26    日
                  刑事第三庭審判長法  官  陳志祥
                                  法  官  張婷妮
                                  法  官  黃梅淑
以上正本證明與原本無異。
本件判決不得上訴。
中    華    民    國    99    年    10    月    26    日
                                  書記官  丁妍君
附錄本判決論罪科刑法條：
刑法第339條第1項
意圖為自己或第三人不法之所有，以詐術使人將本人或第三人之
物交付者，處5 年以下有期徒刑、拘役或科或併科1000元以下罰
金。

司法院資訊處製作；財團法人民間司法改革基金會備份。
